【裁判字號】    97,交抗,1493
【裁判日期】    971211
【裁判案由】    違反道路交通管理處罰條例
【裁判全文】
臺灣高等法院交通事件裁定            97年度交抗字第1493號
抗  告  人
即受處分人  甲○○
上列抗告人因違反道路交通管理處罰條例案件，不服臺灣桃園地
方法院，中華民國97年8月25日所為裁定（97年度交聲字第74號
），提起抗告，本院裁定如下：
    主  文
抗告駁回。
    理  由
一、原處分意旨略以：異議人即受處分人甲○○於民國97年1月1
    日凌晨1時10分許，駕駛車號6191-KR號自小客車，在台北縣
    板橋市○○路○段浮洲橋下迴轉道，拒絕接受警方酒精濃度
    測試檢定，經台北縣政府警察局板橋分局沙崙派出所警員當
    場舉發，爰依道路交通管理處罰條例第35條第4項前段之規
    定，填製台北縣政府警察局北縣警交字第C00000000號舉發
    違反道路交通管理事件通知單，再經交通部公路總局台北區
    監理所（即原處分機關）認為異議人違規事實明確，於97年
    1月4日開立北監自裁字裁40-C00000000號違反道路交通管理
    事件裁決書，裁罰新臺幣（下同）六萬元，並吊銷駕駛執照
    三年內不得考領等語。
二、原裁定意旨略以：
  (一)本件異議人於97年1月1日凌晨1時10分許，在台北縣板橋市
    ○○路○段浮洲橋下，拒絕接受警員對其進行酒精濃度測試
    ，經台北縣政府警察局板橋分局沙崙派出所警員當場舉發，
    而填製台北縣政府警察局北縣警交字第C00000000號舉發違
    反道路交通管理事件通知單，再經原處分機關認為異議人違
    規事實明確，於97年1月4日開立北監自裁字裁40-C00000000
    號違反道路交通管理事件裁決書裁罰六萬元，並吊銷駕駛執
    照及三年內不得考領駕駛執照等情，業經其供承不諱，並有
    台北縣政府警察局北縣警交字第C00000000號舉發違反道路
    交通管理事件通知單、原處分機關北監自裁字裁40-C000000
    00號違反道路交通管理事件裁決書各一紙在卷可參。
  (二)受處分人坦承當天為警舉發前有飲酒之情，然矢口否認當天
    為警在浮洲橋下舉發前有何「駕車」行為，並辯稱當時係酒
    醉，而委請同事弟弟吳東穎載送至該處，並在該處等候朋友
    游昇峰前來救援，並無開車等語。據證人吳龍德於本院訊問
    時結稱：當天甲○○是到伊新莊住處聚餐，在場人有伊父母
    、小孩與甲○○，伊弟弟吳東穎是下班後快結束時才來，在
    場的人共喝一瓶洋酒，甲○○大約在10點、11點左右離開伊
    家，伊叫伊弟弟開他的車去浮洲橋，因為他說跟朋友約在那
    邊，而伊弟弟剛好要去樹林等語，及證人吳東穎於本院訊問
    時結稱：甲○○在96年12月31日晚上自伊哥哥住處要離開時
    ，因伊剛好要去樹林大安路，所以伊開他的車載他去浮洲橋
    ，之後伊在浮洲橋下攔計程車去樹林等語，與受處分人所辯
    ：係由吳東穎駕駛車號6191—KR號自用小客車載送其前往浮
    州橋下等人之情節相符，應堪採信。
  (三)至異議人抵達浮州橋下等待友人前來救援之期間，是否有駕
    駛上開車輛之行為，業據證人即舉發之台北縣政府警察局板
    橋分局沙崙派出所警員李俊享於97年1月31日到庭證稱：當
    時伊與同事廖建忠巡邏到浮洲橋下，那邊有個單行道，我們
    轉過來就看到異議人的車停在那邊，我們以為他是外地人路
    況不熟，我們就按喇叭要告訴他走錯路，當時異議人一人坐
    在駕駛座上，我們警示後，他就往前開然後又倒車，我們想
    說若是不知道路，應該會詢問我們，伊就請另一位同事下車
    看這名駕駛，伊同事走過去後，異議人又往前開，伊同事請
    異議人搖下車窗，伊同事就聞到酒味，因為我們認為異議人
    有駕駛行為，所以伊同事就幫異議人開車到沙崙派出所，異
    議人坐警車由伊載回派出所，到派出所後，伊告訴異議人他
    有駕駛行為，但異議人堅持沒有開車，也拒絕配合酒測。伊
    當時看到異議人在浮洲橋下，鳴示喇叭後，異議人的車有移
    動，我們的巡邏車在異議人前方，我們按喇叭，他一下往前
    ，一下往後，反覆幾次所以我們才覺得有異等語，核與證人
    廖建忠警員於97年2月21日到庭證稱：我們巡邏到浮洲橋下
    迴轉道發現有台車輛車燈打開，引擎也開著，異議人坐在駕
    駛座上，逆向停在路中，伊同事按喇叭請異議人離開，異議
    人往後退，又往前逆向行駛，伊覺得怪怪的，就下車查看，
    異議人把駕駛座窗戶搖下後，伊就聞到濃厚的酒味，伊問異
    議人有無喝酒，異議人說他是在路邊等朋友來，拒絕酒測。
    同事之前按喇叭時，異議人有移動，往前往後約十公尺，異
    議人先往前又往後，已經算是駕駛行為了，車速就是剛起步
    的速度，異議人往前時還閃過我們的巡邏車等語明確，證人
    李俊享、廖建忠先後至本院證述關於發現異議人車輛逆向停
    在浮洲橋下迴轉道時，異議人有前後挪動車輛之駕駛行為等
    情節均大致相合，且李俊享、廖建忠與異議人無仇隙恩怨，
    並無誣指異議人違規之必要，而異議人亦於本院調查時供稱
    ：警車開到伊對面離伊很近，伊想警車可能要過去，所以我
    就往後退一點等語，足認異議人於警員按鳴喇叭時，已有駕
    駛車輛之行為無訛，異議人另辯稱當時沒有踩油門，只有打
    前進檔或後退檔，讓車滑行，不算駕駛云云，亦為卸責之詞
    ，難為本院所採。
  (四)異議人拒絕警員對其進行酒精濃度測試，業經其供承不諱，
    而異議人既為汽車駕駛人，拒絕接受酒精濃度測試，其違規
    事實甚明，異議人辯稱其並無駕駛行為，拒絕接受酒精濃度
    測試係正當云云，自不可採。
  (五)綜上所述，異議人於上開時、地有汽車駕駛人拒絕接受酒精
    濃度測試檢定之違規事證明確，原處分機關依道路交通管理
    處罰條例第35條第4項前段、第67條第2項前段之規定，裁處
    異議人罰鍰六萬元，吊銷駕駛執照，三年內並不得考領等處
    分，並無違法不當，異議人之聲明異議，並無理由，應予駁
    回等情。
三、抗告意旨略以：抗告人有喝酒但並未駕車，僅將汽車發動等
    待朋友而拒絕酒測，員警未為任何舉證即予開單，實難甘服
    等語。
四、經查：
  (一)按汽車駕駛人拒絕接受酒精濃度測試之檢定者，處新臺幣六
    萬元罰鍰，並當場移置保管該汽車及吊銷駕駛執照，道路交
    通管理處罰條例第35條第4項定有明文。又汽車駕駛人，曾
    依第35條第4項前段之規定吊銷駕駛執照者，三年內不得考
    領駕駛執照，同條例第67條第2項復有明定。
  (二)抗告人於97年1月1日凌晨1時10分許，在台北縣板橋市○○
    路○段浮洲橋下，拒絕接受警員對其進行酒精濃度測試，經
    臺北縣政府警察局板橋分局沙崙派出所警員當場舉發，而填
    製北縣警交字第C00000000號舉發違反道路交通管理事件通
    知單等情，有臺北縣政府警察局北縣警交字第C00000000號
    舉發違反道路交通管理事件通知單及原處分機關北監自裁字
    裁40-C00000000號違反道路交通管理事件裁決書各一件在卷
    可參。證人即舉發員警廖建忠、李俊享亦就其等如何發現抗
    告人車輛及其駕車之情，於原審審理時證述綦詳，其等以證
    人之地位就其親身經歷提供不可替代之證明內容，所為證詞
    並無違反一般經驗或論理法則之情，且證人與受處分人間素
    無仇怨，其所為證詞復受刑法偽證罪責之擔保，衡情自無故
    為誣陷受處分人之理。抗告人一再辯稱伊當天在吳龍德家飲
    酒後，酒後請吳龍德之胞弟吳東穎駕車載往舉發地點，等待
    同事游昇峰前來救援開車，伊自始均未駕駛車輛云云；原審
    亦依據吳德龍、吳東穎於原審之證述，認抗告人確係由吳東
    穎駕車載送抗告人至浮洲橋下。惟依證人吳東穎於原審所稱
    ：當天係10點、11點離開哥哥吳龍德家，從哥哥家到舉發現
    場開車大約十幾分鐘... 伊要到樹林保安街（或稱大安路）
    找朋友等語（見原審卷第35頁、第58至59頁），則不論吳東
    穎於10點或11點離開新莊市吳龍德之住所，其後所在位置應
    大約係於板橋及樹林之交會處較屬合理，惟原審調閱吳東穎
    使用之0000000000號手機通聯記錄，吳東穎於當晚10時起止
    隔日凌晨1時止，約每隔二十或三十分鐘即有通話紀錄，而
    其發話或受話之基地台位址先後為新莊中信街、中港路及板
    橋民生路、新莊思源路附近之情，有其通聯紀錄一件附卷可
    憑（見原審卷第44至54頁），其中均無任何靠近舉發地點板
    橋市○○路○段浮洲橋下或其擬前往之樹林市○○街、保安
    街附近之基地台，抗告人究是否由證人吳東穎載送至舉發地
    點，已非無可議。且按一般飲酒聚會結束，為避免飲酒者酒
    駕之危險，多由未飲酒者載送飲酒之人返家或前往其他可供
    休憩之場所，較符常理，惟證人吳東穎竟僅將抗告人載送至
    板橋市與樹林市之交界處，任留其一人於車內，既非得以休
    息之處所，亦離抗告人桃園大溪之住所甚遠，衡諸當時深夜
    時分，正值冬季時節，吳東穎所述與常情有違，其於原審之
    證述自不具可信性，況依抗告人當時逆向停車，且等候朋友
    又何必發動引擎之情以觀，其確有駕駛汽車之行為，已臻明
    確，上揭所辯，核係事後卸責之詞，不足採信。
五、綜上，原審因而以受處分人拒絕酒測之行為，事證明確，認
    原處分機關依道路交通管理處罰條例第35條第4項前段、第6
    7條第2項前段之規定，裁處罰鍰六萬元，並吊銷駕駛執照，
    三年不得考領，經核並無不合。受處分人提起抗告，猶執上
    情指摘原裁定不當，並無理由，應予駁回。
據上論斷，應依道路交通案件處理辦法第26條，刑事訴訟法第41
2條，裁定如主文。
中    華    民    國    97    年    12    月    11    日
                  刑事第十庭審判長法  官  楊炳禎
                                  法  官  李春地
                                  法  官  朱光仁
以上正本證明與原本無異。
不得再抗告。
                                  書記官  王宜玲
中    華    民    國    97    年    12    月    11    日


司法院資訊處製作；財團法人民間司法改革基金會備份。
